臺灣高等法院刑事判決　　　　　　　 100年度上易字第2462號
上　訴　人　臺灣士林地方法院檢察署檢察官
被　　　告　謝政誠
上列上訴人因被告竊盜案件，不服臺灣士林地方法院100 年度易
字第152 號，中華民國100 年8 月16日第一審判決（起訴案號：
臺灣士林地方法院檢察署100 年度偵字第4004號），提起上訴，
本院判決如下：
    主  文
上訴駁回。
    理  由
壹、證據能力部分：
一、按被告以外之人（包括證人、鑑定人、告訴人、被害人及共
    同被告等）於審判外之陳述雖不符刑事訴訟法第159 條之1
    至之4 等四條之規定，然經當事人於審判程序同意作為證據
    ，法院審酌該言詞陳述或書面陳述作成時之情況，認為適當
    者，亦得為證據；當事人、代理人或辯護人於法院調查證據
    時，知有刑事訴訟法第159 條第1 項不得為證據之情形，而
    未於言詞辯論終結前聲明異議者，視為有前項之同意，同法
    第15 9條之5 定有明文。立法意旨在於傳聞證據未經當事人
    之反對詰問予以核實，原則上先予排除。惟若當事人已放棄
    反對詰問權，於審判程序中表明同意該等傳聞證據可作為證
    據；或於言詞辯論終結前未聲明異議，基於尊重當事人對傳
    聞證據之處分權，及證據資料愈豐富，愈有助於真實發見之
    理念，且強化言詞辯論主義，使訴訟程序得以順暢進行，上
    開傳聞證據亦均具有證據能力。查本件以下所引用之被告以
    外之人於審判外之供述證據，因檢察官、被告已於本院準備
    程序、審判程序時均表示沒意見（見本院卷第37頁、第48頁
    、第49頁，且迄至言詞辯論終結前均未聲明異議，而本院審
    酌上開供述證據資料製作時之情況，無不當取供及證明力明
    顯過低之瑕疵，認以之作為證據應屬適當，揆諸前開規定，
    本院亦認為均應有證據能力。
二、另本院以下援引之其餘非供述證據資料（見本院卷第49頁至
    第52頁），檢察官及被告於本院準備程序、審判程序時對其
    證據能力均不爭執（見本院卷第37頁、第49頁至第52頁），
    且其中關於刑事訴訟法第164 條第2 項規定，證物如為文書
    部分，係屬證物範圍。該等可為證據之文書，已經依法踐行
    調查證據之程序，即提示或告以要旨，自具有證據能力，併
    此敘明。
貳、實體部分：
一、公訴意旨略以：被告謝政誠（綽號「小胖」）意圖為自己不
    法之所有，於民國98年3 月26日凌晨2 至5 時許間之某時，
    在臺北縣新店市（現改制為新北市新店區，下同）寶元路2
    段15號1 樓前，持自備鑰匙1 把，竊取李永吉所有且停放上
    址之車牌號碼HU-9067 號自用小客車（下稱系爭小客車），
    得手後，將該自用小客車駛至新店市○○路，交予案外人林
    凱新使用，嗣林凱新於同日下午1 時30分許，駕駛上開自用
    小客車，搭載案外人簡瑞生行經基隆市○○路130 號前，為
    警查獲，因認被告謝政誠涉犯刑法第320 條第1 項之竊盜罪
    嫌等語。
二、按被告未經審判證明有罪確定前，推定其為無罪；又犯罪事
    實應依證據認定之，無證據不得認定犯罪事實；又不能證明
    被告犯罪者，應諭知無罪之判決，刑事訴訟法第154 條第1
    項、第2 項及第301 條第1 項分別定有明文。次按認定不利
    於被告之事實，須依積極證據，茍積極之證據本身存有瑕疵
    而不足為不利於被告事實之認定，即應為有利於被告之認定
    ，更不必有何有利之證據，而此用以證明犯罪事實之證據，
    猶須於通常一般人均不至於有所懷疑，堪予確信其已臻真實
    者，始得據以為有罪之認定，倘其證明尚未達到此一程度，
    而有合理性之懷疑存在，致使無從為有罪之確信時，即應為
    無罪之判決。
三、公訴意旨認被告謝政誠涉有竊盜罪嫌，無非係以被害人李永
    吉及證人林凱新、簡瑞生等之證述，及卷附贓物認領保管單
    、新北市政府警察局車輛協尋電腦輸入單、基隆市警察局車
    輛尋獲電腦輸入單、員警李守仁出具之偵查報告及檢察署之
    公務電話紀錄等為其論據。訊據被告堅詞否認有何竊盜犯行
    ，辯稱：伊在98年3 月25日傍晚雖搭乘林凱新駕駛之車輛外
    出辦事，但翌日（即26日）凌晨3 至4 時許間，即返回新北
    市○○區○○街260 號2 號15樓友人林佩鈺住處就寢，並未
    再外出，被害人車輛失竊與其無關等語。
四、經查：
（一）參諸證人即被害人李永吉於警詢中證稱：伊在98年3 月26
      日上午7 時30分許，發現停放在新北市○○區○○路2 段
      15號1 樓前之系爭小客車遭竊，並隨即向警方報案等語（
      見臺灣基隆地方法院檢察署98年度偵字第1545號偵查卷第
      15頁），及卷附行車執照影本、贓物認領保管單、警局車
      輛協尋電腦輸入單等（見同上偵查卷第19-20 頁、第24-2
      5 頁，堪認系爭小客車係被害人所有，且其係在98年3 月
      26日上午7 時30分許發現失竊，而於當日上午8 時10分許
      報案無訛。另依卷附通話對象為被害人之偵查公務電話紀
      錄表則載明（見臺灣士林地方法院檢察署100 年度他字第
      226 號偵查卷第41頁），被害人係於98年3 月25日晚間，
      將系爭小客車停放在上開處所，於翌日上午7 時30分許始
      發現失竊，凡此固能證明系爭小客車為被害人所有，並於
      98年3 月25日晚間至翌日上午7 時30分許以前遭竊之事實
      ，但尚未據此遽認系爭小客車係遭被告竊取。
（二）證人即警方查獲系爭小客車贓車行跡時，在車上當場為警
      查獲之林凱新、簡瑞生固於警詢、偵查中均指證：林凱新
      於98年3 月25日傍晚先駕駛車牌號碼V5-2116 號廂型車（
      下簡稱廂型車）至基隆搭載簡瑞生後，隨至新北市板橋、
      土城一帶載綽號「小胖」之被告到臺北市內湖區等地處理
      事情，迄翌（26）日凌晨3 、4 時許載被告返回新北市板
      橋區居處，便由國道三號高速公路行車欲載簡瑞生返回基
      隆，約4 時許在新店交流道附近車拋錨，便下車推車要下
      新店交流道，恰遇國道警察前來告知高速公路上不能推車
      ，又有一輛拖吊車經過要幫渠等拖吊，但因拖吊費太高，
      便婉拒，並向國道警察說明而自己推車下交流道，推到交
      流道下不遠處，在新北市○○區○○路上7-11便利商店附
      近路邊停車格停妥，林凱新有用門號0000000000號電話撥
      打被告門號0000000000號之行動電話給被告，也有借簡瑞
      生之門號0000000000號電話打給被告，請被告來載渠等返
      回基隆，至當日上午8 時許，被告才駕駛系爭小客車來，
      讓林凱新駕該車載簡瑞生返回基隆，被告則自行想辦法回
      家，渠等未竊取該車，也都不知被告所駕來係失竊贓車云
      云（見同上偵字第1545號偵查卷第5-7 、10-12 、34-36
      、98-100、108-109 、113-114 頁，臺灣士林地方法院檢
      察署99年度偵緝字第80號偵查卷第34-36 頁、第50-51 頁
      ）。然查：
    1、證人林凱新、簡瑞生乃系爭小客車於98年3 月26日上午
       報案失竊後，為警於當日下午1 時30分許，在基隆市○
       ○路130 號前查獲之車輛駕駛與乘客，關於系爭小客車
       遭竊情事，渠等2 人原即涉有重嫌，且利害共同，渠等
       將贓車來源共同推諉於他人，以圖移轉檢警偵辦方向，
       以常情而論，已有相當可能，渠等對被告不利之證言，
       能否盡信，已非無疑。
    2、況查國道警察局於98年3 月26日凌晨0 至4 時許所派巡
       邏員警陳尉文、周盛國等人，均未於上述值勤期間在所
       轄新店交流道附近發現有車牌號碼V5-2116 號之廂型車
       拋錨情事，否則定對之印象深刻，因高速公路上不容許
       人力推行拋錨車輛等情，業據員警陳尉文、周盛國向員
       警李守仁陳述明確，有員警李守仁製作之偵查報告1 份
       在卷可按（見同上偵字第1545號偵查卷第60頁），並經
       證人李守仁於原審審理時證述明確（見原審卷第85頁反
       面），足徵證人林凱新、簡瑞生上開證述，核與事實顯
       有出入。再依卷附被告使用之0000000000號行動電話通
       聯紀錄顯示，在98年3 月26日凌晨3 、4 時許至上午8
       時許之期間，全無任何接獲林凱新、簡瑞生使用之0000
       000000號或0000000000號電話號碼之來電，核與證人林
       凱新、簡瑞生證稱車拋錨後有致電被告駕車來載之情節
       ，亦不相符。另參酌林凱新所駕上開車牌號碼之廂型車
       確曾於98年3 月26日7 時起至98年4 月3 日17時止，停
       放在新北市○○區○○路1 段273 號前之117 格停車格
       內，此亦經員警李守仁以電話向新店停管處場詢問明確
       ，而新店交流道北上出口至平面道路達1 公里之遙，交
       流道與平面道路交接處至林凱新停放廂型車之上述停車
       格相距又達1 公里遠，此間更有3 間以上汽車修理廠等
       情，亦經員警李守仁查明，製有上開偵查報告可參，並
       經證人李守仁於原審證述甚明（見原審卷第85-86 頁）
       ，足證證人林凱新、簡瑞生等人竟以人力推車合計達2
       公里之長途，中間經過數家汽車修理廠也不思暫停修復
       ，核與常情亦有所違。凡此，均足令本院難逕憑證人林
       凱新、簡瑞生之證述，遽認證人林凱新、簡瑞生事後為
       警查獲時所駕駛之贓車，確係由被告竊取後所交付。
    3、另參以被告於98年3 月25日傍晚搭乘林凱新駕駛之廂型
       車，與簡瑞生一同至臺北市內湖區、新北市三重區、臺
       北市中山區○○○路、松山區○○路附近等地辦事，至
       翌（26）日凌晨3-4 時許，載被告返回位於新北市板橋
       、土城區一帶之板橋區○○街住處，其間被告與林凱新
       、簡瑞生等人一直都同在，僅98年3 月25日晚間11時許
       、同年月26日凌晨0 時22分、1 時25分、1 時29分、2
       時1 分許等時點，被告下車尋友，林凱新與簡瑞生則在
       車上等候，與被告間有用電話聯繫，至多半小時被告即
       返回車上，林凱新、簡瑞生與被告一同相處期間，並未
       去竊取系爭小客車等情，已據證人林凱新於原審審理時
       證述明確（見原審卷第83-84 頁），並經被告供認不諱
       ，另細核卷附被告使用之0000000000號及林凱新使用之
       0000000000號行動電話通聯紀錄（見同上偵字第1545號
       卷第44-45 頁、第57-58 頁），渠等行動電話通話收訊
       基地臺位置，在98年3 月25日晚間至同年月26日凌晨3
       時39分被告發話收訊基地臺已返回新北市○○區○○街
       260 巷2 號友人林佩鈺住處以前，被告與林凱新移動之
       行跡均相一致，顯示被告在凌晨3 時39分許返回友人住
       處前，確與林凱新、簡瑞生等人同在，且由渠等移動軌
       跡來看，也確未行至新北市新店區被害人座車遭竊地點
       附近；再參諸被告與林凱新之間於98年3 月25日晚間11
       時許、同年月26日凌晨0 時22 分 、1 時25分、1 時29
       分、2 時1 分許等時點，彼此間有電話通聯，但各自收
       、發話基地臺幾乎就在同地，都在臺北市內湖區○○○
       路○ 段、新北市○○區○○街／篤行路附近、臺北市中
       山區○○○路○ 段、松山區○○路4 段等地，與被害人
       座車遭竊之新北市○○區○○路距離甚遙，衡情被告應
       無可能在下車尋友短短半小時期間，無故自行遠至新北
       市○○區○○路2 段15號前，去竊取被害人之系爭小客
       車後，再返回臺北市○○○路、民生東路、八德路或新
       北市○○區○○街等地，與林凱新、簡瑞生等人會合。
       由此可知，被害人之系爭小客車絕無可能在98年3 月26
       日凌晨3 時39分被告返回新北市○○區○○街住處與林
       凱新、簡瑞生等人分離以前，由被告著手行竊。
    4、又被告於98年3 月26日凌晨3 至4 時許返回友人林佩鈺
       位於新北市○○區○○街260 巷2 號15樓友人林佩鈺住
       處後，即在該處與該友人共寢，至上午7 時30分許以前
       都未出門等情，已據證人林佩鈺於原審審理時證述明確
       （見原審卷第87-88 頁），且依被告使用之0000000000
       號行動電話通聯紀錄顯示（見同上偵字第1545號偵查卷
       第58頁），被告在當日上午7 時14分許受話收訊基地臺
       仍在新北市○○區○○街260 巷2 號，亦即同棟友人林
       佩鈺住處，核與證人林佩鈺上開證述情節，亦相符合，
       堪認證人林佩鈺證述並未偏頗虛罔，參酌被告在上午7
       時14分許在新北市板橋區接電話後，於被害人在上午7
       時30分許即發現座車失竊以前之短短16分鐘內，應無可
       能趕往新北市新店區著手行竊，更使本院產生合理懷疑
       ，認系爭小客車遭竊時間既然位於98年3 月25日晚間被
       害人將系爭小客車停放在新北市○○區○○路上以後，
       至翌日上午7 時30分許發現遭竊以前之期間，在此期間
       內，被告於98年3 月25日傍晚至翌日凌晨3 至4 時許，
       都與林凱新、簡瑞生等人同在，一路在臺北市內湖區、
       新北市三重區、臺北市松山區、中山區等處移動，未曾
       前往新北市新店區附近，依證人林凱新、簡瑞生等人證
       述，亦未曾至被害人停車處下手行竊；於98年3 月26日
       凌晨3 至4 時許與林凱新、簡瑞生暫別後，直至上午7
       時30分許以前，又都未離開該友人住處，則被害人失竊
       之系爭小客車並非被告所竊取乙節，應堪認定。
五、綜上所述，本件依公訴人所舉各項證據方法，尚不足以本院
    達到確信被告確有公訴人所指上開竊盜罪嫌，而有合理之懷
    疑。此外，本院復查無其他積極證據足資認定被告確有公訴
    人所指之傷害犯行，揆諸首揭說明，公訴人既不能證明被告
    犯罪，依法自應為其罪之諭知。
六、原審經審理結果，認無其他積極證據足資證明被告有公訴人
    所指之上開犯行，而為被告無罪之諭知，尚無不合，公訴人
    上訴意旨以：證人林凱新、簡瑞生於警詢及檢察官偵查中均
    證稱：林凱新於98年3 月25日傍晚先駕駛車牌號碼V5-2116
    號廂型車基隆搭載簡瑞生後，隨至新北市板橋、土城一帶載
    綽號「小胖」之被告到臺北市內湖區等地處理事情，迄翌（
    26）日凌晨3 、4 時許載被告返回新北市板橋區居處，便由
    國道三號高速公路行車欲載簡瑞生返回基隆，約4 時許在新
    店交流道附近車拋錨，便下車推車要下新店交流道，恰遇國
    道警察前來告知高速公路上不能推車，又有一輛拖吊車經過
    要幫渠等拖吊，但因拖吊費太高，便婉拒，並向國道警察說
    明而自己推車下交流道，推到交流道下不遠處，在新北市○
    ○區○○路上7-11便利商店附近路邊停車格停妥，林凱新有
    用門號0000000000號電話撥打被告門號0000000000號之行動
    電話給被告，也有借簡瑞生之門號0000000000號電話打給被
    告，請被告來載渠等返回基隆，至當日上午8 時許，被告才
    駕駛系爭小客車來，讓林凱新駕該車載簡瑞生返回基隆，被
    告則自行想辦法回家等情，足徵被告確有本件竊盜犯行，原
    審遽認證人林凱新、簡瑞生係駕駛本件遭竊車輛於98年3 月
    26日13時30分許，在基隆市○○路130 號前為警查獲，渠等
    2 人原即涉有竊盜之重嫌，且利害共同，渠等將贓車來源共
    同推諉於他人，以圖移轉檢警偵辦方向，以常情而論，已有
    相當可能之論證，即嫌速斷，綜上所述，原審判決顯有違誤
    ，請求撤銷原審判決，另為被告適當之判決。惟查：（一）
    查國道警察局於98年3 月26日凌晨0 至4 時許所派巡邏員警
    陳尉文、周盛國等人，均未於上述值勤期間在所轄新店交流
    道附近發現有車牌號碼V5-2116 號之廂型車拋錨情事，否則
    巡邏員警對渠等必然印象深刻，因高速公路上不容許人力推
    行拋錨車輛等情，業據員警陳尉文、周盛國向員警李守仁陳
    述明確，有員警李守仁製作之偵查報告1 份在卷可稽（見同
    上偵字第1545號偵查卷第60頁），並經證人李守仁於原審審
    理時證述明確（見原審卷第85頁反面），堪認證人林凱新、
    簡瑞生上開證述，核與事實顯有出入。另依卷附被告使用之
    0000000000號行動電話通聯紀錄顯示，在98年3 月26日凌晨
    3 、4 時許至上午8 時許之期間，全無任何接獲林凱新、簡
    瑞生使用之0000000000號或0000000000號電話號碼之來電，
    亦與證人林凱新、簡瑞生證稱車拋錨後有致電被告駕車來載
    乙節不符。另參以林凱新所駕上開車牌號碼之廂型車確曾於
    98年3 月26日7 時起至98年4 月3 日17時止，停放在新北市
    ○○區○○路1 段273 號前之117 格停車格內，固經員警李
    守仁以電話向新店停管處場詢問明確，而新店交流道北上出
    口至平面道路達1 公里之遙，交流道與平面道路交接處至林
    凱新停放廂型車之上述停車格相距又達1 公里遠，此間更有
    3 間以上汽車修理廠等情，亦經員警李守仁查明，製有上開
    偵查報告1 份可參，並經證人李守仁於原審證述屬實（見原
    審卷第85-86 頁），足證證人林凱新、簡瑞生等人竟以人力
    推車合計達2 公里之長途，中間經過數家汽車修理廠也不思
    暫停修復，核與常情亦有所違。是證人林凱新、簡瑞生上揭
    證述，核與事實顯不相符。是本件尚難僅憑證人林凱新、簡
    瑞生之上揭證述，遽認被害人所有之系爭自小客車係被告所
    竊取。（二）次查，被告於98年3 月25日傍晚搭乘林凱新駕
    駛之廂型車，與簡瑞生一同至臺北市內湖區、新北市三重區
    、臺北市中山區○○○路、松山區○○路附近等地辦事，至
    翌（26）日凌晨3-4 時許，載被告返回位於新北市板橋、土
    城區一帶之板橋區○○街住處，其間被告與林凱新、簡瑞生
    等人一直都同在，僅98年3 月25日晚間11時許、同年月26日
    凌晨0 時22分、1 時25分、1 時29分、2 時1 分許等時點，
    被告下車尋友，林凱新與簡瑞生則在車上等候，與被告間有
    用電話聯繫，至多半小時被告即返回車上，林凱新、簡瑞生
    與被告一同相處期間，並未去竊取系爭小客車等情，已據證
    人林凱新於原審審理時證述明確（見原審卷第83-84 頁），
    並經被告供認不諱，另參諸卷附被告使用之0000000000號及
    林凱新使用之0000000000號行動電話通聯紀錄（見同上偵字
    第1545號卷第44-45 頁、第57-58 頁），渠等行動電話通話
    收訊基地臺位置，在98年3 月25日晚間至同年月26日凌晨3
    時39分被告發話收訊基地臺已返回新北市○○區○○街260
    巷2 號友人林佩鈺住處以前，被告與林凱新移動之行跡均相
    一致，顯示被告在凌晨3 時39分許返回友人住處前，確與林
    凱新、簡瑞生等人同在，且由渠等移動軌跡來看，也確未行
    至新北市新店區被害人座車遭竊地點附近；再參諸被告與林
    凱新之間於98年3 月25日晚間11時許、同年月26日凌晨0 時
    22分、1 時25分、1 時29分、2 時1 分許等時點，彼此間有
    電話通聯，但各自收、發話基地臺幾乎就在同地，都在臺北
    市內湖區○○○路○ 段、新北市○○區○○街／篤行路附近
    、臺北市中山區○○○路3 段、松山區○○路4 段等地，與
    被害人座車遭竊之新北市○○區○○路距離甚遙，衡情被告
    應無可能在下車尋友短短半小時期間，無故自行遠至新北市
    ○○區○○路2 段15號前，去竊取被害人之系爭小客車後，
    再返回臺北市○○○路、民生東路、八德路或新北市○○區
    ○○街等地，與林凱新、簡瑞生等人會合。堪認被害人之系
    爭小客車絕無可能在98年3 月26日凌晨3 時39分被告返回新
    北市○○區○○街住處與林凱新、簡瑞生等人分離以前，由
    被告著手行竊。（三）末查，被告於98年3 月26日凌晨3 至
    4 時許返回友人林佩鈺位於新北市○○區○○街260 巷2 號
    15樓友人林佩鈺住處後，即在該處與該友人共寢，至上午7
    時30分許以前都未出門等情，業據證人林佩鈺於原審審理時
    證述明確（見原審卷第87-88 頁），且依被告使用之000000
    0000號行動電話通聯紀錄顯示（見同上偵字第1545號偵查卷
    第58頁），被告在當日上午7 時14分許受話收訊基地臺仍在
    新北市○○區○○街260 巷2 號，亦即同棟友人林佩鈺住處
    ，核與證人林佩鈺上開證述情節亦相符，是證人林佩鈺上揭
    證述，應堪採信。參酌被告在上午7 時14分許在新北市板橋
    區接電話後，於被害人在上午7 時30分許即發現座車失竊以
    前之短短16分鐘內，應無可能趕往新北市新店區著手行竊，
    更使本院產生合理懷疑，認系爭小客車遭竊時間既然位於98
    年3 月25日晚間被害人將系爭小客車停放在新北市○○區○
    ○路上以後，至翌日上午7 時30分許發現遭竊以前之期間，
    在此期間內，被告於98年3 月25日傍晚至翌日凌晨3至4時許
    ，都與林凱新、簡瑞生等人同在，一路在臺北市內湖區、新
    北市三重區、臺北市松山區、中山區等處移動，未曾前往新
    北市新店區附近，依證人林凱新、簡瑞生等人證述，亦未曾
    至被害人停車處下手行竊；於98年3 月26日凌晨3 至4 時許
    與林凱新、簡瑞生暫別後，直至上午7 時30分許以前，又都
    未離開該友人住處，則被害人失竊之系爭小客車並非被告所
    竊取乙節，應堪認定。是本件尚難以證人林凱新、簡瑞生於
    警詢及檢察官偵查中之上揭證述，遽認被告涉有本件竊盜犯
    行。此外，本件如上所述，亦尚乏積極證據足資證明被告涉
    有上開竊盜罪嫌，是本件自不能僅公訴人上揭指訴，遽認被
    告涉有上揭竊取被害人系爭自小客車之犯行，此業據原審判
    決於判決理由內均詳予論述，且並無違背經驗法則及論理法
    則。又按證據之取捨及證據證明力如何，均屬事實審法院得
    自由裁量、判斷之職權，苟其此項裁量、判斷，並不悖乎通
    常一般之人日常生活經驗之定則或論理法則，且於判決內論
    敘其何以作此判斷之心證理由者，即不得任意指摘其為違法
    。上訴人上訴仍執陳詞，對於原審依職權所為之證據取捨以
    及心證裁量，重為爭執，仍無從使本院形成被告有罪之心證
    ，且並未提出其他積極證據以供調查，其上訴為無理由，應
    予駁回。
據上論斷，應依刑事訴訟法第368條，判決如主文。
本案經檢察官黃騰耀到庭執行職務。
中    華    民    國    100    年    12   月    15    日
                  刑事第十五庭  審判長法  官  沈宜生
                                      法  官  林明俊
                                      法  官  吳炳桂
以上正本證明與原本無異。
不得上訴。
                                      書記官  劉育君
中    華    民    國   100    年    12    月    15    日